【裁判字號】    97,訴,68
【裁判日期】    970523
【裁判案由】    分配表異議之訴
【裁判全文】
臺灣臺中地方法院民事判決  97年度訴字第68號
原      告  辰○○
            卯○○
            丑○○
                      8號
            寅○○
上4人共同
訴訟代理人  陳浩華律師
被      告  萬泰商業銀行股份有限公司
法定代理人  辛○○
訴訟代理人  癸○○
被      告  寶華商業銀行股份有限公司
                      至5樓
法定代理人  甲○○
訴訟代理人  子○○
被      告  臺灣新光即誠泰商業銀行
法定代理人  庚○○
訴訟代理人  壬○○
            乙○○
            己○○
被      告  台北富邦商業銀行股份有限公司
法定代理人  巳○○
訴訟代理人  丁○○
被      告  中國信託商業銀行股份有限公司
法定代理人  午○○
訴訟代理人  戊○○
            丙○○
上列當事人間分配表異議之訴事件，本院於民國97年4月23日言
詞辯論終結，判決如下：
    主    文
本院九十六年執字第三０００九號強制執行事件於民國九十六年
十一月十四日所製作之分配表，就拍賣坐落台中縣豐原市○○段
五０九地號土地及同段四二建號即門牌號碼台中縣豐原市○○路
二五二巷二七號之建物所得之金額新台幣參佰參拾捌萬玖仟玖佰
捌拾元，其中新台幣貳佰壹拾柒萬捌仟捌佰肆拾玖元於分配於抵
押權人三信商業銀行股份有限公司及台中縣稅捐稽徵處後，所餘
之新台幣壹佰貳拾壹萬壹仟壹佰參拾壹元之二分之一由被告依債
權比例分配，另二分之一由原告卯○○、丑○○及寅○○三人取
回。
訴訟費用由被告負擔。
    事實及理由
一、本件被告寶華商業銀行股份有限公司，未於最後言詞辯論期
    日到場，核無民事訴訟法第386條各款所列情形，爰依原告
    之聲請，由其一造辯論而為判決。
二、本件原告起訴主張：鈞院96年執字第30009號執行事件（下
    稱系爭執行事件），已作成分配表，定期分配，原告不同意
    該分配表聲明異議後，並於法定期間提起本件分配表異議之
    訴。系爭執行事件，係執行拍賣原告所有坐落台中縣豐原市
    ○○段509地號土地及同段42建號即門牌號碼台中縣豐原市
    ○○路252巷27號之建物（下稱系爭拍賣物）。原告辰○○
    應有部分2分之1、原告卯○○、丑○○及寅○○應有部分各
    為6分之1。原告於86年8月22日將系爭拍賣物設定最高限額
    新台幣（下同）300萬元之抵押權與訴外人豐原市信用合作
    社（已由三信商業銀行股份有限公司於95年1月概括承受，
    下稱三信商銀），擔保對三信商銀現在過去及將來所負一切
    債務之清償，並辦妥抵押權設定登記，原告辰○○並於90年
    11月28日向三信商銀借款250萬元。被告萬泰商業銀行股份
    有限公司（下稱萬泰銀行）、寶華商業銀行股份有限公司（
    下稱寶華銀行）、台灣新光商業銀行股份有限公司（下稱新
    光銀行）、中國信託商業銀行股份有限公司（下稱中國信託
    ）、台北富邦商業銀行股份有限公司（下稱台北富邦），分
    別於96年8月9日、96年8月2日、96年8月29日、96年8月22日
    、96年8月2日以對原告辰○○之借款債權聲請強制執行原告
    辰○○之財產，因執行標的與系爭執行事件之標的物相同，
    經鈞院併入該系爭執行事件辦理。原告卯○○、丑○○與寅
    ○○與被告間均無債權債務關係，原告卯○○、丑○○與寅
    ○○就系爭拍賣物亦僅為訴外人三信商銀之抵押人，被告僅
    為原告辰○○之債權人，就系爭拍賣物所賣得之款項，於分
    配與抵押權人三信商銀後所剩餘之款項，應僅得就原告辰○
    ○按系爭拍賣物應有部分所剩餘分配之款項而為分配，惟鈞
    院執行處卻就系爭拍賣物賣得之價金，於分配與抵押權人訴
    外人三信商銀後，將所剩餘之款項未區別原告辰○○之應有
    部分，即全部分配與原告卯○○、丑○○與寅○○無債權債
    務關係之被告，鈞院就系爭執行事件製作之分配表，自顯有
    不當，爰依強制執行法第41條第1項規定，提起本件訴訟。
    並聲明(一)本院96年執字第30009號強制執行事件於民國96年1
    1月14日所製作之分配表，就拍賣坐落台中縣豐原市○○段5
    09地號土地及同段42建號即門牌號碼台中縣豐原市○○路25
    2巷27號之建物所得之金額新台幣0000000元，其中0000000
    元於分配於第一順位抵押權人及台中縣稅捐稽徵處後，所餘
    之0000000元之二分之一由被告依債權比例分配，另二分之
    一由原告卯○○、丑○○及寅○○三人取回。
三、被告萬泰銀行、中國信託、台北富邦及新光銀行以分配表並
    無不當，並均聲明：原告之訴駁回。被告寶華銀行經合法通
    知，未於言詞辯論期日到庭，亦未提出任何書狀陳述。
四、按債權人或債務人對於分配表所載各債權人之債權或分配金
    額有不同意者，應於分配期日一日前，向執行法院提出書狀
    ，聲明異議；又異議未終結者，為異議之債權人或債務人，
    得向執行法院對為反對陳述之債權人或債務人提起分配表異
    議之訴，強制執行法第39條第1項及第41條第1項亦分別定有
    明文。本件原告對於本院96年11月14日製作分配表既有異議
    ，且於分配期日一日前，向執行機關提出書狀，聲明異議，
    而被告均反對陳述，則其對為反對陳述之被告提起本件分配
    表異議之訴，依法亦無不合，併此敘明。
五、本件原告主張系爭執行事件，係執行拍賣原告所有之系爭拍
    賣物，原告辰○○應有部分2分之1、原告卯○○、丑○○及
    寅○○應有部分各為6分之1。原告於86年8月22日將系爭拍
    賣物設定最高限額300萬元之抵押權與訴外人豐原市信用合
    作社（已由三信商業銀行股份有限公司於95年1月概括承受
    ，下稱三信商銀），擔保對三信商銀現在過去及將來所負一
    切債務之清償，並辦妥抵押權設定登記，原告辰○○並於90
    年11月28日向三信商銀借款250萬元。被告萬泰銀行、寶華
    銀行、新光銀行、中國信託、台北富邦，分別於96年8月9日
    、96年8月2日、96年8月29日、96年8月22日、96年8月2日以
    對原告辰○○之借款債權聲請強制執行原告辰○○之財產，
    因執行標的與系爭執行事件之標的物相同，經鈞院併入該系
    爭執行事件辦理。原告卯○○、丑○○與寅○○與被告間均
    無債權債務關係，原告卯○○、丑○○與寅○○就系爭拍賣
    物亦僅為訴外人三信商銀之抵押人，被告僅為原告辰○○之
    債權人，本院執行處就系爭拍賣物賣得之價金，於分配與抵
    押權人訴外人三信商銀後，將所剩餘之款項未區別原告辰○
    ○之應有部分，即全部分配與原告卯○○、丑○○與寅○○
    債權債務關係之被告等情，業據原告提出本院96年執字3000
    9號執行事件之分配表，並經本院調閱96年執字第30009號卷
    據（含併案之96年執字第51680、51632、58506、74389、50
    231、55699、58730卷）均核相符，被告對此均不爭執，原
    告主張之事實堪信為真。
六、又本件系爭執行事件原係訴外人三信銀行就系爭拍賣物以抵
    押權人聲請執行，而被告萬泰銀行、寶華銀行、新光銀行、
    中國信託、台北富邦，分別於96年8月9日、96年8月2日、96
    年8月29日、96年8月22日、96年8月2日以對原告辰○○之借
    款債權聲請強制執行原告辰○○之財產，因執行標的與系爭
    執行事件之標的物相同，而經本併入該系爭執行事件辦理。
    然原告卯○○、丑○○與寅○○就系爭拍賣物僅為訴外人三
    信商銀之抵押人，原告卯○○、丑○○與寅○○與被告間既
    均無債權債務關係，被告僅為原告辰○○之債權人，是就系
    爭拍賣物所賣得之款項，自應於分配與抵押權人三信商銀後
    就所剩餘之款項，應僅得就原告辰○○按系爭拍賣物應有部
    分所剩餘分配之款項而為分配，惟本院執行處卻就系爭拍賣
    物賣得之價金，於分配與抵押權人訴外人三信商銀後，將所
    剩餘之款項未區別原告辰○○之應有部分，即全部分配與原
    告卯○○、丑○○與寅○○無債權債務關係之被告，本院就
    系爭執行事件製作之分配表，自顯有未洽，從而原告請求本
    院96年執字第30009號強制執行事件於民國96年11月14日所
    製作之分配表，就拍賣坐落台中縣豐原市○○段509地號土
    地及同段42建號即門牌號碼台中縣豐原市○○路252巷27號
    之建物所得之金額0000000元，其中0000000元於分配於第一
    順位抵押權人及台中縣稅捐稽徵處後，所餘之0000000元之
    二分之一由被告依債權比例分配，另二分之一由原告卯○○
    、丑○○及寅○○三人取回，自有理由，應予准許。
七、本件訴訟費用之依據：民事訴訟法第85條第1項前段。
中    華    民    國    97    年    5    月    23    日
                  民事第二庭    法  官  涂秀玲
正本係照原本作成。
如對本判決上訴，須於判決送達後20日內向本院提出上訴狀。
中    華    民    國    97    年    5    月    23    日
                                書記官


司法院資訊處製作；財團法人民間司法改革基金會備份。
